【裁判字號】    99,訴,605
【裁判日期】    990624
【裁判案由】    違反毒品危害防制條例
【裁判全文】
臺灣彰化地方法院刑事判決               99年度訴字第605號
公  訴  人  臺灣彰化地方法院檢察署檢察官
被      告  甲○○
上列被告因違反毒品危害防制條例案件，經檢察官提起公訴（九
十九年度毒偵字第五一六號），本院依簡式審判程序判決如下：
    主  文
甲○○施用第一級毒品，累犯，處有期徒刑壹年，扣案之海洛因
壹包（海洛因驗餘淨重零點壹肆公克）沒收銷燬之；又施用
第二級毒品，累犯，處有期徒刑柒月。應執行有期徒刑壹年伍月
，扣案之海洛因壹包（海洛因驗餘淨重零點壹肆公克）沒收
銷燬之。
    事  實
一、甲○○前因自民國九十三年六月某日起至同年十月五日止施
    用第一級毒品、於同年十月八日回溯九十六小時內之某時施
    用第二級毒品之案件，經本院以九十三年度訴字第一五二三
    號分別判處有期徒刑九月、五月，應執行有期徒刑一年一月
    確定，因施用第一級毒品案件，經臺灣臺南地方法院以九十
    四年度訴字第九四九號判處有期徒刑十一月確定，上開案件
    嗣經送監接續執行，於九十五年十二月五日因縮短刑期假釋
    出監付保護管束，甫於九十六年二月二十二日因縮刑期滿未
    經撤銷假釋，而執行完畢。又因施用第一級毒品、第二級毒
    品案件，經本院以九十八年度訴字第一八九九號分別判處有
    期徒刑九月、六月，應執行有期徒刑一年確定，上開案件嗣
    於九十九年五月七日送監執行，現仍在臺灣彰化監獄執行中
    。另因施用毒品案件，經本院以九十年度毒聲字第三六三八
    號裁定送觀察、勒戒後，認有繼續施用毒品之傾向，再經本
    院以九十一年度毒聲字第六○七號裁定送強制戒治，於九十
    二年二月二十二日執行完畢，並經臺灣彰化地方法院檢察署
    檢察官以九十二年度戒毒偵字第一七四、一七五、一七六號
    為不起訴處分確定。詎甲○○仍不知悔改，復基於施用第二
    級毒品甲基安非他命之犯意，於九十九年三月十八日上午八
    時許，在停放於其位在彰化縣伸港鄉○○村○○路八九之一
    號住處對面空地上之貨車內，以將第二級毒品甲基安非他命
    粉末置於玻璃球管內用火燒烤而吸其煙霧之方式，施用第二
    級毒品甲基安非他命一次；另基於施用第一級毒品海洛因之
    犯意，於上開施用第二級毒品甲基安非他命後之同日某時許
    在上開地點，以將第一級毒品海洛因粉末置入注射針筒內加
    水後，再以針筒注射手臂血管之方式，施用第一級毒品海洛
    因一次。嗣於同日下午二時許，為警持本院核發之搜索票至
    其上開住處搜索而當場查獲，並扣得第一級毒品海洛因一包
    （海洛因驗餘凈重○點一三三四公克），復經警採其尿液送
    驗，結果呈嗎啡、甲基安非他命陽性反應，始悉上情。
二、案經彰化縣警察局和美分局報告臺灣彰化地方法院檢察署檢
    察官偵查起訴。
    理  由
一、按除被告所犯為死刑、無期徒刑、最輕本刑為三年以上有期
    徒刑之罪或高等法院管轄第一審案件者外，於刑事訴訟法第
    二百七十三條第一項程序進行中，被告先就被訴事實為有罪
    之陳述時，審判長得告知被告簡式審判程序之旨，並聽取當
    事人、代理人、辯護人及輔佐人之意見後，裁定進行簡式審
    判程序；除簡式審判程序、簡易程序及第三百七十六條第一
    款、第二款所列之罪之案件外，第一審應行合議審判；刑事
    訴訟法第二百七十三條之一第一項、第二百八十四條之一分
    別定有明文。本件被告甲○○所犯係死刑、無期徒刑、最輕
    本刑為三年以上有期徒刑或高等法院管轄第一審案件以外之
    罪，且於本院行準備程序時就被訴事實為有罪之陳述，經受
    命法官告知簡式審判程序之旨，並聽取公訴人、被告之意見
    後，本院合議庭認無不得或不宜改依簡式審判程序進行之處
    ，經評議結果，裁定改由受命法官獨任行簡式審判程序，合
    先敘明。
二、訊據被告甲○○對於上開施用第一級毒品海洛因、第二級毒
    品甲基安非他命之犯行，均坦承不諱，且其於九十九年三月
    十八日為警查獲後，經警採其尿液送驗，結果呈嗎啡、甲基
    安非他命陽性反應，此有尿液代號與真實姓名對照認證單、
    詮昕科技股份有限公司濫用藥物尿液檢驗報告書各一紙在卷
    可稽，再扣案之白粉一包，經送行政院衛生署草屯療養院鑑
    定結果，確含海洛因成分，海洛因送驗淨重○點一三四八公
    克、驗餘淨重○點一三三四公克，此有行政院衛生署草屯療
    養院草療鑑字第○九九○四○○二○五號鑑定書一紙在卷可
    考，復有照片一幀附卷為證，以及第一級毒品海洛因一包扣
    案為憑，足徵被告之自白確與事實相符。另按毒品危害防制
    條例於九十二年七月九日修正公布，自九十三年一月九日施
    行，其中第二十條、第二十三條將施用毒品之刑事處遇程序
    ，區分為「初犯」及「五年內再犯」、「五年後再犯」。依
    其立法理由之說明：「初犯」，經觀察、勒戒或強制戒治後
    ，應為不起訴處分或不付審理之裁定；經觀察、勒戒或強制
    戒治執行完畢釋放後，「五年內再犯」者，因其再犯率甚高
    ，原實施之觀察、勒戒及強制戒治既已無法收其實效，爰依
    法追訴或裁定交付審理。至於經觀察、勒戒或強制戒治執行
    完畢釋放後，「五年後再犯」者，前所實施之觀察、勒戒或
    強制戒治已足以遮斷其施用毒品之毒癮，為期自新及協助其
    斷除毒癮，仍適用「初犯」規定，先經觀察、勒戒或強制戒
    治之程序。從而依修正後之規定，僅限於「初犯」及「五年
    後再犯」二種情形，始應先經觀察、勒戒或強制戒治程序。
    倘被告於五年內已再犯，經依法追訴處罰，縱其第三次（或
    第三次以上）再度施用毒品之時間，在初犯經觀察、勒戒或
    強制戒治執行完畢釋放五年以後，已不合於「五年後再犯」
    之規定，且因已於「五年內再犯」，顯見其再犯率甚高，原
    實施觀察、勒戒或強制戒治，已無法收其實效，即應依該條
    例第十條處罰（最高法院九十五年度第七次刑事庭會議決議
    參照）。本件被告前因施用毒品，經強制戒治後，於九十二
    年二月二十二日執行完畢，又於五年內之自九十三年六月某
    日起至同年十月五日止施用第一級毒品、於同年十月八日回
    溯九十六小時內之某時施用第二級毒品，經本院以九十三年
    度訴字第一五二三號分別判處有期徒刑九月、五月，應執行
    有期徒刑一年一月確定，此有臺灣彰化地方法院檢察署刑案
    資料查註紀錄表及臺灣高等法院被告前案紀錄表各一份在卷
    可考，則其再犯本件施用第一級毒品、第二級毒品之犯行，
    按諸前揭說明，自無毒品危害防制條例第二十條第三項規定
    之適用，而應按同條例第二十三條第二項規定，依法論科。
    本件事證明確，被告施用第一級毒品海洛因、第二級毒品甲
    基安非他命之犯行，均堪認定。
三、核被告所為，分別係犯毒品危害防制條例第十條第一項之施
    用第一級毒品罪、同條第二項之施用第二級毒品罪。被告為
    施用第一級毒品、第二級毒品，而持有各該級毒品，其持有
    之低度行為，應各為施用之高度行為所吸收，均不另論罪。
    再被告所犯上開二罪，係犯意各別、行為互殊，應予分論併
    罰。又被告前因施用第一級毒品、第二級毒品案件，經本院
    以九十三年度訴字第一五二三號分別判處有期徒刑九月、五
    月，應執行有期徒刑一年一月確定，因施用第一級毒品案件
    ，經臺灣臺南地方法院以九十四年度訴字第九四九號判處有
    期徒刑十一月確定，上開案件嗣經送監接續執行，於九十五
    年十二月五日因縮短刑期假釋出監付保護管束，甫於九十六
    年二月二十二日因縮刑期滿未經撤銷假釋，而執行完畢等情
    ，此有臺灣彰化地方法院檢察署刑案資料查註紀錄表及臺灣
    高等法院被告前案紀錄表各一份在卷可稽，其於受有期徒刑
    執行完畢後，五年以內故意再犯本件有期徒刑以上之二罪，
    均為累犯，應依刑法第四十七條第一項規定，各加重其刑。
    爰審酌被告曾因施用毒品經送觀察、勒戒、強制戒治後，仍
    未能戒斷，再犯本案之罪，顯然未能善體國家設置觀察、勒
    戒、強制戒治機構，協助毒品施用者戒除毒癮之良法美意，
    及其犯罪之動機、目的、生活狀況、品行、所生危害，暨犯
    罪後坦承犯行，態度尚屬良好等一切情狀，分別量處如主文
    所示之刑，並定其應執行之刑。扣案之海洛因一包（海洛因
    驗餘淨重○點一三三四公克），為毒品危害防制條例第二條
    第二項第一款所稱之第一級毒品，應依同條例第十八條第一
    項前段規定，沒收銷燬之。
據上論斷，應依刑事訴訟法第二百七十三條之一第一項、第二百
九十九條第一項前段，毒品危害防制條例第十條第一項、第二項
、第十八條第一項前段，刑法第十一條前段、第四十七條第一項
、第五十一條第五款，判決如主文。
本案經檢察官林子翔到庭執行職務。
中    華    民    國    99    年    6     月    24    日
                  刑事第六庭          法  官  鄭舜元
以上正本證明與原本無異。
如不服本判決應於收受判決後10日內向本院提出上訴書狀，並
應應敘述具體理由。其未敘述上訴理由者，應於上訴期間屆滿
後20日內向本院補提理由書(均須按他造當事人之人數附繕本)
「切勿逕送上級法院」。
中    華    民    國    99    年    6     月    24    日
                                      書記官  陳秀香
附錄：論罪科刑法條：
毒品危害防制條例第十條：
施用第一級毒品者，處六月以上五年以下有期徒刑。
施用第二級毒品者，處三年以下有期徒刑。

司法院資訊處製作；財團法人民間司法改革基金會備份。
